最　高　行　政　法　院　裁　定
　　　　　　　　　　　　　　　　　　 94年度裁字第02608號
上　訴　人　甲○○
被 上訴 人　臺北縣政府稅捐稽徵處
代　表　人　乙○○
上列當事人間因土地增值稅事件，上訴人對於中華民國93年6月
24日臺北高等行政法院93年度簡字第301號判決，提起上訴，本
院裁定如下：
    主  文
上訴駁回。
上訴審訴訟費用由上訴人負擔。
    理  由
一、按對於適用簡易程序之裁判提起上訴或抗告，須經本院許可
    ，且該許可以訴訟事件所涉及之法律見解具有原則性者為限
    ，行政訴訟法第235條定有明文。所謂法律見解具有原則性
    ，係指該事件所涉及之法律問題意義重大，而有加以闡釋之
    必要而言。例如：對於行政命令是否牴觸法律所為之判斷，
    或就同類事件所表示之法律見解與其他高等行政法院所表示
    之見解互相牴觸者。
二、本件原審以：按「按土地稅法第35條有關重購自用住宅用地
    退還原已繳納土地增值稅規定之立法意旨，在於考量土地所
    有權人因住所遷移等實際需要，必須出售原有自用住宅用地
    ，而另於他處購買自用住宅用地，為避免因課徵土地增值稅
    ，降低其重購土地之能力，乃准就其已納土地增值稅額內，
    退還其不足支付新購土地地價之數額，故‧‧‧同條第2項
    有關先購後售，既準用第1項之規定，仍應以土地所有權人
    於購買土地時，已持有供自用住宅使用之土地為適用範圍。
    如土地原所有權人原未持有自用住宅用地，僅係單純購買土
    地應無土地稅法第35條規定之適用．．．。」又「重購土地
    時其原有土地不符土地稅法有關自用住宅用地規定者，應無
    土地稅法第35條退還土地增值稅規定之適用。」分別為財政
    部89年9月7日台財稅字第881941465號函及90年5月1日台財
    稅字第0900451858號函所明示。上開二函釋乃係財政部就所
    屬機關因執行土地稅法第35條之規定發生疑義，以主管機關
    之地位為符合法規原意之釋示，查土地稅法第35條有關重購
    自用住宅用地退還原已繳納土地增值稅規定之立法意旨，在
    於考量土地所有權人因住所遷移等實際需要，必須出售原有
    自用住宅用地，而另於他處購買自用住宅用地，為避免因課
    徵土地增值稅，降低其重購土地之能力，乃准就其已納土地
    增值稅額內，退還其不足支付新購土地地價之數額。故該條
    第1項第1款規定，係以土地所有權人於出售原有自用住宅用
    地後，另行購買土地仍作自用住宅用地為要件；同條第2項
    有關先購後售，既準用第1項之規定，仍應以土地所有權人
    於購買土地時，已持有供自用住宅使用之土地為適用範圍；
    核與上開法律規定之重購自用住宅用地退還原已繳納土地增
    值稅規定之立法意旨相符，亦無違背憲法；本院自得予以援
    用。經查本件係上訴人先於89年11月28日訂約購買坐落台北
    市○○路○○段522、525之5地號土地兩筆，並於90年5月21
    日辦竣土地所有權移轉登記。嗣後於91年2月2日出售中和市
    ○○○段頂南勢角小段68之1、68之2地號土地兩筆（建物門
    牌中和市○○里○○鄰○○街117之4號）辦竣土地所有權移
    轉登記後，申請依土地稅法第35條規定核退土地增值稅；惟
    本件上訴人承購台北市土地時未持有供自用住宅使用之土地
    ，僅係單純購買土地；而上訴人承購系爭土地辦竣所有權登
    記時，並無本人或配偶、直系親屬在該出售土地上辦竣戶籍
    登記，自不符合土地稅法第9條有關自用住宅用地要件；迨
    至91年1月25日為符合自用住宅用地要件始在出售土地上辦
    竣戶籍登記，核與上開財政部有關先購後售重購自用住宅用
    地之規定不符。按土地稅法第9條規定「本法所稱自用住宅
    用地，指土地所有權人或其配偶、直系親屬於該地辦竣戶籍
    登記，且無出租或供營業用之住宅用地。」，本件上訴人於
    購買新地時，其本人、配偶或直系親屬戶籍未設於後售地，
    依上開土地稅法第9條規定，尚非「自用住宅用地」，從而
    被上訴人否准退稅，原處分依法自無不合，訴願決定予以維
    持，亦無違誤；上訴人訴請撤銷原處分及訴願決定，並請求
    被上訴人應將已繳土地增值稅返還上訴人，為無理由，應予
    駁回。
三、本件上訴人以：土地稅法第35條規定僅指明自用住宅用地，
    出售後另行購買土地「仍作」自用住宅用地，並無購買或出
    售土地之「同時」均需為自用住宅之明文，故只需「仍作」
    自用住宅用地即可，該財政部88年9月7日台財稅第88194146
    5號函對土地稅法第35條所作超越該條文內容之擴大退稅要
    件解釋，已逾越立法院所通過之土地稅法第35條及第9條法
    條內容，及其立法意旨，並違背行政程序法第6條及第10條
    之法規原則，且本件依財政部79年11月10日台財稅第790710
    657號函函釋，亦可退稅云云，提起上訴，惟查其上訴意旨
    無非僅係依其個人主觀之法律見解，而指摘原判決不當，並
    無其他涉及法律見解具有原則性，而需由本院加以闡釋之必
    要，且所述上開財政部之函釋之適用亦經原判決敘明核與土
    地稅法之立法意旨相符，並無違背憲法，再上訴人所引函釋
    乃係指先行購買新自用住宅而將戶籍遷入者，於售原地時仍
    可退稅。核與本件情形不同，自難予以援用。從而上訴人提
    起上訴，不合前揭規定，不應許可，其上訴難謂合法，應予
    駁回。
三、依行政訴訟法第249條第1項前段、第104條、民事訴訟法第
    95條、第78條，裁定如主文。
中　　華　　民　　國　　94　　年　　11　　月　　30　　日
                  第三庭審判長法  官　徐　樹　海
                              法  官  廖  宏  明
                              法  官　黃　合　文
                              法  官　林　茂　權
                              法  官　鄭  小  康
以  上  正  本  證  明  與  原  本  無  異
中　　華　　民　　國　　94　　年　　11　　月　　30　　日
　　　　　　　　　　　　　　　書記官　郭　育　玎
